【裁判字號】    97,抗,1049
【裁判日期】    970717
【裁判案由】    假扣押
【裁判全文】
臺灣高等法院民事裁定                  97年度抗字第1049號
抗  告  人  乙○○
上列抗告人因與相對人甲○○間假扣押事件，對於中華民國97年
2月21日臺灣桃園地方法院97年度裁全字第868號所為裁定提起抗
告，本院裁定如下：
    主  文
原裁定廢棄。
相對人在原法院之聲請駁回。
聲請及抗告訴訟費用均由相對人負擔。
    理  由
一、相對人於原法院聲請意旨及本院答辯意旨略以：伊於民國 (
    下同)90年6月27日接受行政院衛生署桃園醫院 (下稱桃園醫
    院) 胡克信醫師之鼻竇手術，因胡克信醫師過失以手術刀戳
    破伊腦部篩骨底板，致伊腦部遭受感染而致全身癱瘓。又伊
    進行手術時，手術房外正在施工，產生巨大噪音、震動及粉
    塵，而手術房竟半開啟，無法緊閉，以致細菌粉塵進入手術
    房；且因水電工施作拆接電線，造成手術房四週停電，影響
    伊手術。抗告人當時身為桃園醫院院長，竟放任允許前揭荒
    謬情事發生，顯未盡監督管理職責；且在監督管理聘任醫師
    上，亦有嚴重過失，抗告人自應與胡克信醫師及第三人吳志
    峰等人，對伊負侵權行為損害賠償責任。查，抗告人已辦理
    退休，離開桃園醫院，致伊對於抗告人提起之本案訴訟 (原
    法院95年度醫字第8號)通知送達不到；又抗告人年事已高，
    應已在規劃分配財產，將名下所得財產，陸續脫產予親人，
    例如目前抗告人之財產中並無抗告人所居住門牌號碼新竹市
    ○區○○街11巷34號房屋及其坐落之基地，足證抗告人有逃
    匿及隱匿財產等甚難執行之虞情事，伊願供擔保以代釋明，
    爰依民事訴訟法第522條規定聲請假扣押云云。
二、原法院以：相對人以抗告人欠其侵權行為損害賠償債務新臺
    幣 (下同)300,000元未清償，茲聞抗告人有隱匿財產之情事
    ，為此願提供擔保聲請假扣押等情。經核尚無不符，應予照
    准等語，裁定命相對人以100,000元為抗告人供擔保後，得
    對於抗告人之財產在300,000元之範圍內予以假扣押；及抗
    告人以300,000元為相對人供擔保或提存後，得免為或撤銷
    前開假扣押。
三、抗告意旨略以：抗告人對相對人並無任何不法侵權行為，相
    對人對抗告人本即無侵權行為損害賠償請求權；且縱得請求
    ，亦早已罹於時效。另抗告人並無任何浪費財產，增加負擔
    ，或就財產為不利益之處分，將成為無資力之狀態，或將移
    住遠地、逃匿無蹤、隱匿財產等情，亦即無假扣押之原因。
    相對人就本件請求及假扣押之原因並未依法釋明，原裁定准
    其所請，自有未洽。為此提起抗告，請求將原裁定廢棄，並
    將相對人在原法院之聲請駁回等語。
四、按債權人就金錢請求或得易為金錢請求之請求，欲保全強制
    執行者，得聲請假扣押；假扣押非有日後不能強制執行或甚
    難執行之虞者，不得為之；請求及假扣押之原因應釋明之；
    前項釋明如有不足，而債權人陳明願供擔保或法院認為適當
    者，法院得定相當之擔保，命供擔保後為假扣押，民事訴訟
    法第522條第1項、第523條第1項、第526條第1項、第2項分
    別定有明文。又釋明事實上之主張者，得用可使法院信其主
    張為真實之一切證據。但依證據之性質不能即時調查者，不
    在此限，民事訴訟法第284條亦定有明文。是假扣押制度係
    為保全強制執行而設，故凡假扣押之聲請，必須有將來不能
    執行或執行困難之虞，始得為之。所謂不能強制執行，如債
    務人浪費財產，增加負擔，或就其財產為不利益之處分，將
    成為無資力之情形等是；所謂恐難執行，如債務人將移住遠
    方或逃匿是也 (最高法院19年抗字第232號判例意旨參照)。
    又92年2月7日修正前之民事訴訟法第526條第1項、第2項原
    規定：「請求及假扣押之原因，應釋明之。債權人雖未為前
    項釋明，如就債務人所應受之損害已供法院所定之擔保者，
    得命為假扣押」，故債權人完全未釋明假扣押之原因，而就
    債務人所應受之損害已供法院所定之擔保者，依當時法律，
    固仍得命准為假扣押，然修正後之民事訴訟法第526條第2項
    既規定：「前項釋明如有不足，而債權人陳明願供擔保或法
    院認為適當者，法院得定相當之擔保，命供擔保後為假扣押
    」，其修正理由為：「依原第2項規定，債權人得供擔保以
    代釋明，惟債權人聲請假扣押，應使法院信其請求及假扣押
    之原因大致為正當，故仍應盡其釋明責任。然其釋明如有不
    足，為補強計，於債權人陳明就債務人可能遭受之損害願供
    擔保並足以補釋明之不足，或於法院認以供擔保可補釋明之
    不足並為適當時，法院均可斟酌情形定相當之擔保，命債權
    人供擔保後為假扣押，爰修正第2項」，可知債權人應先就
    假扣押之原因，盡其釋明之責，必待釋明仍有不足者，始得
    以供擔保補釋明之欠缺，倘債權人未為任何釋明，縱其陳明
    願供擔保，仍不得認該擔保已補釋明之完全欠缺，其假扣押
    之聲請自不應准許 (最高法院94年度台抗字第156號、94年
    度台抗字第665號、94年度台抗字第1182號裁定意旨可參)。
五、查本件相對人聲請就抗告人之財產於300,000元範圍予以假
    扣押，固據提出行政院衛生署醫事審議委員會鑑定書、診斷
    書、桃園醫院外科手術同意書、麻醉同意書、治療護理紀錄
    、照片數幀、桃園醫院醫療大樓3至4樓整修工程施工日誌、
    桃園醫院醫師履歷專長介紹、真善美中醫診所醫師學經歷簡
    介、臺灣桃園地方法院檢察署檢察官91年度偵字第18201號
    起訴書等資料 (見原法院卷第9至13頁、第18至35頁，本院
    卷第16至22頁、第53至60頁、第80至91頁)釋明其對於抗告
    人有金錢請求或得易為金錢請求之請求原因，惟就抗告人究
    有何浪費財產、增加負擔或將財產為不利益處分以脫產，致
    達於無資力狀態等不能強制執行之情事，或有將移住遠方或
    逃匿等甚難執行之虞等情事，僅於書狀中表示：「抗告人已
    辦理退休，離開桃園醫院，致伊對於抗告人提起之本案訴訟
    ( 原法院95年度醫字第8號)通知送達不到；且抗告人年事已
    高，應已在規劃分配財產，將名下所得財產，陸續脫產予親
    人，例如目前抗告人之財產中並無抗告人所居住門牌號碼新
    竹市○區○○街11巷34號房屋及其坐落之基地，足證，抗告
    人有逃匿及隱匿財產等甚難執行之虞情事」等語，並提出原
    法院95年度醫字第8號公文封、抗告人財產歸屬資料清單等
    資料 (見原法院卷第46頁及本院卷第69頁)以為釋明。惟查
    抗告人目前居住於新竹市○區○○里○鄰○○街11巷34號，
    有抗告人提出之抗告狀記載可稽 (見本院卷第4頁)，是縱令
    抗告人已辦理退休，離開桃園醫院，尚難謂抗告人有逃匿甚
    難執行之虞情事。至相對人所表示「抗告人年事已高，應已
    在規劃分配財產，將名下所得財產，陸續脫產予親人，例如
    目前抗告人之財產中並無抗告人所居住之門牌號碼新竹市○
    區○○街11巷34號房屋及其坐落之基地」等語，僅係陳述其
    疑慮，並非假扣押之釋明；且抗告人現名下尚有臺北市○○
    區○○里○○街107號5樓房屋，價值234,600元；臺北市○
    ○區○○段1小段338地號土地，權利範圍10分之1，價值5,5
    07,502元及投資新竹第三信用合作社1,422,000元，有抗告
    人財產歸屬資料清單 (本院卷第69頁)可稽，則抗告人目前
    所有財產數額顯遠逾本件相對人請求假扣押抗告人財產之範
    圍 (300,000元)，尚難謂抗告人有隱匿財產致甚難執行之虞
    情事。綜上，相對人就本件假扣押之原因，並未提出可使法
    院信其主張大概為真之證據，難謂其已盡釋明之義務，依上
    開說明，縱令相對人有願供擔保以代釋明之表示，仍應駁回
    其假扣押之聲請。原法院未予詳究，遽准相對人假扣押之聲
    請，尚有未當。抗告意旨指摘原裁定不當，求予廢棄，為有
    理由，應由本院予以廢棄，更為裁定如主文第二項所示。
六、據上論結，本件抗告為有理由，爰裁定如主文。
中    華    民    國    97    年    7     月    17    日
                    民事第十五庭
                        審判長法  官  林恩山
                              法  官  陳雅玲
                              法  官  黃國忠
正本係照原本作成。
不得再抗告。
中    華    民    國    97    年    7     月    18    日
                              書記官  李明昇


司法院資訊處製作；財團法人民間司法改革基金會備份。
